【裁判字號】    96,家抗,66
【裁判日期】    970131
【裁判案由】    限定繼承
【裁判全文】
臺灣臺北地方法院民事裁定              96年度家抗字第66號
抗  告  人  乙○○○
上列當事人聲明限定繼承事件，抗告人對於民國95年10月13日本
院95年度繼字第1194號第一審裁定提起抗告，本院裁定如下：
    主  文
原裁定廢棄。
准抗告人對被繼承人甲○○（男、民國○○年○○月○ 日生、身分證
統一編號：Ｚ000000000號、最後籍設：台北市○○路○ 段52巷16
弄8 號2 樓、民國96年3 月29日死亡）之遺產限定繼承。
抗告人應於收受本裁定之日起貳拾日內將本公示催告裁定登載公
報、新聞紙或其他相類之傳播工具，並將登載證據檢送本院，逾
期視為撤回公示催告之聲請。
凡被繼承人之債權人應於本公示催告最後登載新聞紙之翌日起拾
個月內向繼承人報明其債權，如不為報明，而又為繼承人所不知
者，僅得就賸餘遺產行使其權利，特此裁定。
聲請費用新臺幣壹仟元及抗告程序費用新臺幣壹仟元由抗告人負
擔。
   理   由
一、抗告意旨略以：抗告人為被繼承人之姐，其除抗告人外復無
    其他繼承人，按民法第1138條規定，抗告人為第三順位繼承
    人，爰依民法第1154條、第1156條之規定，於被繼承人死亡
    後三個月內，提出抗告人之戶籍謄本、被繼承人死亡證明及
    除戶謄本、遺產清冊、印鑑證明、繼承系統表（其上註明無
    其他繼承人）等文件聲請限定繼承，上開文件已足釋明抗告
    人為合法之繼承人，要無原審裁定所謂法定要件欠缺之情事
    。復觀限定繼承之立法目的原係折衝於保障被繼承人之債權
    人之債權及繼承人之固有財產，遂限定僅以繼承之積極財產
    作為清償被繼承人債務之責任財產，本件被繼承人早年酗酒
    成癮，後因中風纏綿床榻十餘載，在其母亡故後，親友皆棄
    之不顧，惟僅抗告人不計前嫌顧念手足之情，仍於其病中悉
    心照料。然因被繼承人安置於社會局所設安養中心十餘載，
    恐過去損友利用其行動不便、意識能力低落而為財產之處分
    ，抗告人遂認有聲請限定繼承，以維自身財產權之必要。本
    件抗告人既已提出合於非訟事件法要求之文件，則與聲請限
    定繼承之法定要件，核無不合，原審以未檢具繼承系統表及
    被繼承人之母之戶籍謄本或其已死亡之證明為由，認欠缺法
    定要件而將上開聲請駁回，自屬不當，爰請求予以廢棄。
二、按繼承人依民法第1156條所定限定繼承陳報事件時，應於陳
    報書記載下列各款事項，並附具遺產清冊：一、陳報人。二
    、被繼承人之姓名及最後住所。三、為限定繼承之意旨；如
    有其他繼承人者，其姓名、性別、出生年月日及住、居所。
    此觀非訟事件法第141 條第2 項定有明文。經查，被繼承人
    係於民國96年3 月29日死亡，則抗告人於96年6 月26日檢附
    抗告人與被繼承人之戶籍謄本、遺產清冊、繼承人名冊，向
    原審為限定繼承之表示，於法並無不合，亦未逾3 個月之法
    定期間，於本院亦已補正被繼承人母親除戶謄本，故抗告人
    聲明限定繼承自屬合法，應予准許。原審裁定駁回抗告人之
    聲請，尚有未當。抗告意旨指摘原裁定不當，求予廢棄，為
    有理由，應予准許。爰廢棄原裁定，並裁定如主文所示。
三、據上結論，本件抗告為有理由，爰依非訟事件法第17條，第
    21條，民事訴訟法第492 條、第95條、第78條，裁定如主文
    。
中    華    民    國    97     年    1    月    31    日
                    家事法庭審判長法  官  丁蓓蓓
                                  法  官  徐麗瑩
                                  法  官  李慈惠
以上正本係照原本作成。
本裁定除以適用法規顯有錯誤為理由，並經本院許可外，不得再
抗告。
如提起再抗告，應於收受送達後10日內向本院提出再抗告狀，應
同時表明再抗告理由，且繳納再抗告費新臺幣1,000 元。
中    華    民    國    97     年    1    月    31    日
                                  書記官   楊振宗


司法院資訊處製作；財團法人民間司法改革基金會備份。
